【裁判字號】    99,訴,1601
【裁判日期】    991228
【裁判案由】    毒品危害防制條例
【裁判全文】
臺灣高雄地方法院刑事判決              99年度訴字第1601號
公  訴  人  臺灣高雄地方法院檢察署檢察官
被      告  謝杰龍
指定辯護人  張清富律師
上列被告因違反毒品危害防制條例案件，經檢察官提起公訴（99
年度偵字第15654 號），本院判決如下：
    主  文
謝杰龍持有第二級毒品純質淨重二十公克以上，處有期徒刑年
。扣案之第二級毒品甲基安非他命壹包（純質淨重肆佰伍拾伍點
肆伍公克）沒收銷燬之；其包裝袋沒收之。
    事  實
一、謝杰龍明知甲基安非他命屬毒品危害防制條例第2 條第2 項
    第2 款列管之第二級毒品，未經許可不得持有，竟基於持有
    第二級毒品之犯意，於民國99年3 月15日凌晨3 時許，在高
    雄市前鎮區○○○路與中山二路口附近，取得綽號「豐哥」
    之不詳姓名成年男子所交付之第二級毒品甲基安非他命1 包
    （驗前淨重479.43公克，純度95％，純質淨重455.45公克；
    驗餘淨重479.26公克，驗餘純質淨重455.297 公克），藏放
    在其使用之車號6151-JL 號自小客車駕駛座下方，未經許可
    而持有上開純質淨重20公克以上之甲基安非他命。嗣於99年
    5 月4 日凌晨1 時50分許，謝杰龍駕駛上開自小客車，行經
    高雄市新興區○○○路與七賢一路口，因闖紅燈且夜間駕車
    未開啟大燈，為警在和平一路與中正二路口攔停盤查，經其
    同意搜索，在其駕駛座下方，扣得上開甲基安非他命1 包，
    而查獲上情。
二、案經高雄市政府警察局保安警察大隊移送臺灣高雄地方法院
    檢察署檢察官偵查起訴。
    理  由
一、本判決所引用據以認定事實之各項證據，均經當事人及辯護
    人於審理中同意有證據能力（見本院99年度審訴字第3258號
    卷〈下稱審訴卷〉第21頁），且於本院調查證據時，已知其
    內容及性質，均未於言詞辯論終結前聲明異議。本院審酌各
    該證據作成之情況，俱無違法不當取證或顯有不可信之情形
    ，作為證據使用均屬適當，依刑事訴訟法第159 條之5 規定
    ，均得作為證據使用，合先敘明。
二、訊據被告謝杰龍坦認有於前揭時、地，持有上開第二級毒品
    甲基安非他命1 包等情，另堅決否認有何販賣意圖，辯稱：
    扣案之甲基安非他命係「豐哥」向伊借款40萬元，拿給伊作
    為抵押之用，伊並無販賣之意思等語。經查：
  (一)被告於99年3 月15日凌晨3 時許，在高雄市前鎮區○○○路
    與中山二路口附近，取得綽號「豐哥」之不詳姓名成年男子
    所交付之第二級毒品甲基安非他命1 包，將之藏放在其所使
    用車號6151-JL 號自小客車之駕駛座下方，未經許可而持有
    ，嗣於同年5 月4 日凌晨1 時50分許，駕駛上開自小客車，
    行經高雄市新興區○○○路與七賢一路口，因闖紅燈且夜間
    駕車未開啟大燈，經警在和平一路與中正二路口攔停盤查，
    得其同意搜索後，在該自小客車駕駛座下方，扣得上開毒品
    1 包，經送驗結果確為第二級毒品甲基安非他命無誤（驗前
    毛重484.73公克、包裝袋重5.30公克、純度95％、純質淨重
    455.45公克；驗餘淨重479.26公克、驗餘純質淨重455.297
    公克）等情，業據被告於本院審理中坦認不諱（見本院審訴
    卷第20頁背面、99年度訴字第1601號卷〈下稱訴字卷〉第48
    頁），並有自願性同意搜索筆錄、搜索扣押筆錄、扣押物品
    目錄表、採證照片及內政部警政署刑事警察局鑑定書在卷可
    稽（見臺灣高雄地方法院檢察署99年度偵字第15654 號卷〈
    下稱偵卷〉第18-27 、61頁），復有上開甲基安非他命1 包
    扣案為憑。被告之自白既有上開卷證可資佐證，足認與事實
    相符，自堪採為論科之依據。其確有於前揭時地，非法持有
    純質淨重455.45公克第二級毒品甲基安非他命之事實，已堪
    認定。
  (二)公訴意旨雖認被告受綽號「豐哥」之成年男子寄託保管上開
    甲基安非他命後，基於意圖販賣而持有第二級毒品之犯意，
    伺機販賣給不特定人牟利等情。惟按犯罪事實應依證據認定
    之，無證據不得認定犯罪事實；檢察官就被告犯罪事實，應
    負舉證責任，並指出證明之方法，刑事訴訟法第154 條第2
    項、第161 條第1 項定有明文。且毒品危害防制條例第5 條
    之意圖販賣而持有毒品罪，係指以非營利目的而販入，或因
    其他原因而持有毒品，其後始起意出售所持有之毒品以營利
    ，迄未著手賣出者而言。所謂意圖，乃犯罪構成之主觀違法
    要素，亦屬犯罪之成立要件；行為人是否具有販賣之意圖而
    持有毒品，必須以嚴格之證據證明之，亦即必須有相當之客
    觀事實，足以表徵其主觀意念之遂行性及確實性，始足當之
    （最高法院96年台上字第1772號判決意旨參照）。本件公訴
    意旨認被告涉犯意圖販賣而持有第二級毒品罪嫌，僅以被告
    對於「豐哥」從事販毒一事有所知悉，且本件查獲甲基安非
    他命之數量頗鉅等間接事實，為唯一論據。然被告雖曾於偵
    查中供稱：大概知道「豐哥」有在賣安非他命等語（見偵卷
    第41頁），惟於警詢、偵查及審判中，堅稱並無販賣毒品之
    意圖，並供稱：扣案之甲基安非他命係「豐哥」之黃家豐向
    伊借款40萬元，拿給伊抵押等語（見本院訴字卷第48頁）。
    又本院經向查獲本案之員警（宋炫其）查詢本件查獲原因，
    並非有何線報或情資，單純係因被告違規駕駛，經警攔停而
    意外查獲其車上藏有甲基安非他命毒品等語，有本院公務電
    話記錄在卷可參（見本院訴字卷第28頁）。本件既係因被告
    違規駕駛而偶然查獲其持有毒品，並無任何線報情資足認其
    有何販賣毒品之意圖，被告則始終否認有何販賣毒品之意圖
    ，復對其持有如此數量甲基安非他命之原因，已為相當釋明
    ，所述尚未明顯違背常情。縱其所辯不實，惟公訴意旨既未
    提出其他證據以證明被告有何具有販賣意圖之客觀事實，自
    難僅以被告供稱「大概知道豐哥有在販賣安非他命」及查獲
    甲基安非他命之數量，遽以推論其主觀上有何販賣毒品之意
    圖而持有。公訴意旨所指意圖販賣而持有甲基安非他命犯行
    ，即屬不能證明；依卷內現存證據，僅能認定被告單純持有
  (三)綜上所述，被告持有第二級毒品甲基安非他命純質淨重20公
    克以上之犯行，事證明確，堪以認定，應予依法論科。
三、按甲基安非他命屬毒品危害防制條例第2 條第2 項第2 款所
    列管之第二級毒品，且被告所持有甲基安非他命之純質淨重
    達455.45公克。核其所為，係犯毒品危害防制條例第11條第
    4 項持有第二級毒品純質淨重20公克以上之罪。公訴意旨認
    被告係犯同條例第5 條第2 項之意圖販賣而持有第二級毒品
    罪，然未能舉證證明被告有何販賣之意圖而持有，業如前述
    。惟起訴之基本社會事實同一，本院自得變更起訴法條而予
    審理（最高法院96年台上字第1772號判決意旨參照）。被告
    於警詢時已供稱：伊並未施用扣案之甲基安非他命等語（見
    偵卷第8 頁），自無適用高度行為（持有第二級毒品純質淨
    重20公克以上）吸收低度行為（施用第二級毒品）之情形。
    又被告於警詢、偵查中均僅供稱上開毒品來源係綽號「豐哥
    」之不詳成年男子所交付，於本院審理中始稱「豐哥」即為
    「黃家豐」，復未因此而查獲「黃家豐」為本件正犯或共犯
    ，該「黃家豐」係因另案為警查獲等情，有屏東縣政府警察
    局內埔分局偵查報告在卷可稽（見偵卷第56頁），且經本院
    調取臺灣高雄地方法院檢察署99年度偵字第24049 號黃家豐
    違反毒品危害防制條例案卷查閱無誤（見本院訴字卷第65頁
    ），自不得邀毒品危害防制條例第17條第1 項減刑之寬典，
    併此敘明。
四、審酌被告自承染有施用甲基安非他命之惡習，明知戒斷症狀
    之痛苦，難以戒除，危害身心健康甚鉅，法律嚴禁未經許可
    而持有，詎其無視法律禁令，非法持有甲基安非他命，法紀
    觀念淡薄，犯罪所生危害非微，且其持有甲基安非他命純質
    淨重高達455.45公克之多，超出毒品危害防制條例第11條第
    4 項所定數量之20多倍，情節顯屬重大；衡以其於本案前，
    除酒駕經判處拘役外，尚無前科，有臺灣高等法院被告前案
    紀錄表在卷可按（見本院訴字卷第51頁），素行尚非過劣，
    於查獲後始終坦承持有毒品犯行，犯罪後態度尚可，教育程
    度高中畢業、以冷氣空調為業、家境小康，有基本資料表在
    卷可參（見偵卷第6 頁），及其犯罪動機、手段等一切情狀
    ，量處如主文所示之刑。
五、扣案之第二級毒品甲基安非他命1 包，應依毒品危害防制條
    例第18條第1 項之規定沒收銷燬之；上開甲基安非他命之包
    裝袋，則屬被告所有供包裹毒品持有之用，應依刑法第38條
    第1 項第2 款之規定宣告沒收。至於其他扣案之霰彈8 顆，
    與本件持有毒品犯行無關，不予宣告沒收，附此敘明。
據上論斷，應依刑事訴訟法第299 條第1 項前段、第300 條，毒
品危害防制條例第11條第4 項、第18條第1 項前段，刑法第11條
、第38條第1 項第2 款，判決如主文。
本案經檢察官鄭珮琪到庭執行職務。
中    華    民    國    99    年    12    月    28    日
                  刑事第十六庭  審判長法  官  曾逸誠
                                      法  官  姚水文
                                      法  官  林柏壽
以上正本係照原本作成。
如不服本判決應於收受判決後10日內向本院提出上訴書狀，並應
敘述具體理由。其未敘述上訴理由者，應於上訴期間屆滿後20日
內向本院補提理由書（均須按他造當事人之人數附繕本）「切勿
逕送上級法院」。
中    華    民    國    99    年    12    月    28    日
                                      書記官  洪嘉慧
附錄本案論罪科刑法條：
毒品危害防制條例第11條第4 項
持有第二級毒品純質淨重20公克以上者，處6 月以上5 年以下有
期徒刑，得併科新臺幣70萬元以下罰金。

司法院資訊處製作；財團法人民間司法改革基金會備份。
